【裁判字號】    97,國,1
【裁判日期】    970715
【裁判案由】    國家賠償
【裁判全文】
臺灣高雄地方法院民事判決                 97年度國字第1號
原      告  丁○○
            己○○
            戊○○
            庚○○
共      同
訴訟代理人  黃如流律師
            黃小舫律師
            李文禎律師
被      告  高雄市政府工務局
法定代理人  甲○○
訴訟代理人  林敏澤律師
複代理人    丙○○律師
            乙○○律師
上列當事人間國家賠償事件，本院於民國97年7 月3 日言詞辯論
終結，判決如下：
  主  文
原告之訴駁回。
訴訟費用由原告負擔。
  事實及理由
甲、程序方面：
    按依國家賠償法請求損害賠償時，應先以書面向賠償義務機
    關請求之，該法第10條第1 項定有明文。查本件原告對被告
    提起國家賠償之訴，於起訴前之民國96年1 月18日已向被告
    書面請求賠償，此有國家賠償請求書影本1 份在卷可稽，而
    被告於96年6 月5 日拒絕賠償，亦為原告所不爭執，是原告
    依國家賠償法規定提起本訴與上開法條規定相符，合先敘明
    。
乙、實體方面：
一、原告主張：伊等因欲於所有共有坐落高雄市○○區○○段六
    小段598 、598-1 地號土地上興建房屋，而於94年1 月28日
    向被告申請建造執照，竟遭被告以涉及鄰房開窗採光權益及
    建築線等事宜而否准伊之申請，嗣經多次訴願，始於96 年
    10月11日核發建造執照。然伊已因此拖延核發情事而受有無
    法及時興建完成後出租之租金損失，以伊等之土地面臨崇德
    路之地段及5 樓樓房之型態，每月可達新臺幣（下同）15
    萬元為核算，伊之損失已逾250 萬元以上，經向被告請求國
    家賠償而遭拒絕。爰依國家賠償法之規定，提起本訴，並聲
    明請求判決：被告應給付原告150 萬元。
二、被告則以：系爭土地中598 地號部分因涉及建築線之問題，
    598-1 地號部分則涉及鄰地採光權問題，伊基於相關建築法
    規之規定命原告為補正之處理，並無不法侵害原告之情事；
    況原告於94年2 、3 月間即知有損害發生，然其於96年9 月
    始提起本件訴訟，其請求權時效亦已消滅。另原告所稱之租
    金損失並非法律規定之所失利益，且乏客觀依據，原告之請
    求，並無理由等語，資為抗辯。並聲明請求判決：原告之訴
    駁回。
三、兩造爭執及不爭執事項：
  (一)不爭執部分：
  1.原告於94年1 月28日就其等共有坐落高雄市○○區○○段六
    小段598 、598-1 地號土地上興建房屋，而向被告申請建造
    執照。被告則以涉及鄰房開窗採光權益及建築線等事宜，多
    次否准原告之申請，經原告多次提起訴願，被告已於96年10
    月11日就598-1 地號土地部分核發建造執照。有歷次否准及
    訴願資料並建造執照在卷可稽。
  (二)爭執部分：
  1.原告之請求權時效是否消滅。
  2.被告歷次否准原告之申請是否有不法侵害原告之權利。
  3.若原告得請求賠償，其金額以若干為適當。
四、本院判斷：
（一）按國家賠償請求權，自請求權人知有損害時起，因2 年間
      不行使而消滅，自損害發生時起，逾五年者亦同。國家賠
      償法第8 條第1 項定有明文。次按關於侵權行為損害賠償
      請求權之消滅時效，應以請求權人實際知悉損害及賠償義
      務人時起算，非以請求權人依國家賠償法第10條第1 項向
      賠償義務機關請求協議並經拒絕時起算。再按時效因請求
      而中斷者，若於請求後6 個月內不起訴，視為不中斷，民
      法第130 條定有明文。又賠償義務機關拒絕賠償，或自提
      出請求之日起逾30日不開始協議，或自開始協議之日起逾
      60 日 協議不成立時，請求權人得提起損害賠償之訴，國
      家賠償法第11條第1 項前段亦有明文。是縱協議期間較長
      ，請求權人至遲於提出請求之日起90日後，即得起訴請求
      賠償，並無因強制協議而延誤其以起訴時效中斷之權益，
      故其請求權之消滅時效及其中斷事由，均與強制協議無涉
      。
（二）經查：本件原告於94年1 月28日提出建築執照之聲請，經
      被告於同年2 月21日作成行政處分，原告於96年1 月18日
      向被告提起國家賠償之請求，經被告於96年6 月5 日以拒
      絕賠償理由書拒絕其賠償請求，原告於96年9 月7 日提起
      本件訴訟等情，為兩造所不爭而堪信為真實。是原告既未
      於請求後之6 個月內（即96年7 月18日前）起訴，依民法
      第130 條視為時效不中斷，其請求權之消滅時效即已於96
      年2 月21日完成甚明。原告主張民法第130 條應不包含國
      家賠償法規定之強制協議期間，該條之6 個月期間之起算
      點，應以被告作成拒絕賠償理由書之時間為準，其請求權
      消滅時效尚未完成等語，不足採信。原告於消滅時效完成
      後，起訴請求被告賠償，依民法第144 條第1 項之規定，
      被告自得拒絕給付。被告抗辯原告之請求權消滅時效已完
      成，其得拒絕給付等語，堪以採信。
（三）綜上所述，不論原告所主張之賠償請求權要件是否具備，
      其請求權之消滅時效均已完成。被告既已提出時效抗辯而
      拒絕給付，原告之請求即無理由，應予駁回。
五、本件事證已臻明確，兩造其餘陳述及攻擊方法，核與判決之
    基礎無影響，自無庸逐一論述，併此敘明。
六、訴訟費用負擔之依據：民事訴訟法第78條。
中    華    民    國    97    年    7     月    15    日
                  民事第五庭法  官  葉啟洲
上為正本係照原本作成。
如不服本判決，應於送達後20日內，向本院提出上訴狀並表明上
訴理由，如於本送達前提起上訴者，應於判決送達後10日內補提
上訴理由書（須附繕本）。
中    華    民    國    97    年    7     月    15    日
                          書記官  吳慕瑩


司法院資訊處製作；財團法人民間司法改革基金會備份。
